臺灣高等法院交通事件裁定　　　　　　 96年度交抗字第627號
抗　告　人　甲○○
即受處分人
上列抗告人因違反道路交通管理處罰條例案件，不服臺灣板橋地
方法院，中華民國96年7月31日所為裁定（96年度交聲字第1111
號），提起抗告，本院裁定如下：
    主  文
抗告駁回。
    理  由
一、按受處分人，不服第八條主管機關所為之處罰，得於接到裁
    決書之翌日起20日內，向管轄地方法院聲明異議，道路交通
    管理處罰條例第87條第1項定有明文。又依道路交通管理處
    罰條例第87條規定向管轄法院聲明異議之期間，自裁決書送
    達之翌日起算，並得依法扣除在途期間及聲請回復原狀；交
    通法庭認聲明異議不合法律上之程式或其異議權已經喪失者
    ，應以裁定駁回之，道路交通案件處理辦法第12條、第18條
    前段亦分別定有明文。此係交通異議事件之程序規定，且為
    聲明異議之合法要件，受處分人之聲明異議自須合於此項程
    序規定，法院始得受理為實體之審查。
二、原裁定意旨略以：
(一)、本件異議人於96年2月28日上午8時25分許，騎乘車牌號碼GE
    K-966號機車，行經臺北縣三重市○○路○段44號前，因酒後
    駕車摔倒，經臺北縣政府警察局三重分局交通分隊員警將之
    送醫，並委託醫院人員抽血檢測其血中酒精濃度為174.4MG/
    DL，換算呼氣酒精濃度達每公升0.87毫克，已逾規定不得駕
    駛車輛之濃度標準，經警舉發，原處分機關於96年3月9日裁
    處異議人：「罰鍰新臺幣（下同）4萬5千元，並吊扣其駕駛
    執照12個月，施以道安講習；其中罰鍰部分，俟法院判決確
    定後，再自行到案」等情，有臺北縣政府警察局96年3月8日
    北縣警交字第C00000000號舉發違反道路交通管理事件通知
    單、交通部公路總局臺北區監理所蘆洲監理站96年3月9日北
    監蘆字第裁46-C00000000號違反道路交通管理事件裁決書各
    1件在卷可佐。
(二)、查上開裁決書係於96年3月9日於原處分機關製發後，當場送
    達異議人簽收之事實，有交通部公路總局臺北區監理所蘆洲
    監理站送達證書一件在卷可稽，異議人對上開裁決書之合法
    送達並無異議，惟其於收受裁決書後遲至96年7月10日始為
    聲明異議，原處分機關並於同日收受上開聲明異議狀，有原
    處分機關上開收狀日期之收文章蓋於聲明異議狀可稽，是異
    議人本件之聲明異議顯已逾20日之合法聲明異議期間，該聲
    明異議自不合法律上之程式，且無從補正，揆諸前揭說明，
    異議人之聲明異議，於程序上已不合法，是其所提異議理由
    ，即無從加以審究等語。
三、抗告及聲明異議意旨略以：異議人上開違規行為，已經臺灣
    板橋地方法院檢察署檢察官為緩起訴處分確定，而抗告人係
    於96年6月30日收到該緩起訴處分，並於同年7月10日提出異
    議，程序上並無不合；再異議人並已依緩起訴處分命令書履
    行向財團法人喜憨兒社會福利基金會支付5萬元，故依95年2
    月5日施行之行政罰法規定，一事不二罰。況依96年7月4日
    施行之道路交通管理處罰條例第35條規定，經裁判確定處以
    罰金低於本條例第92條第2項所訂最低罰鍰基準規定者，應
    依本條例裁決繳納不足最低罰鍰之部分，而本件既經法院判
    處5萬元罰金，已高於罰鍰金額，故應不予繳納罰鍰云云。
四、本院認：
(一)、查交通部公路總局臺北區監理所蘆洲監理站96年3月9日北監
    蘆字第裁46-C00000000號違反道路交通管理事件裁決書，係
    於96年3月9日送達抗告人，有該送達證書附原法院卷可考，
    依此計算20日之期間，因異議人現居三重市，依法院訴訟當
    事人在途期間標準第2條之規定，應加計2日之在途期間，則
    抗告人原應於96年3月31日前提出異議，惟該日適逢星期6，
    係公務機關之休息日，即應順延至96年4月2日星期1公務機
    關上班日，為抗告人之最後異議之截止日，惟其迄於96年7
    月10日始行異議，有其聲請異議狀上所蓋之公路總局台北區
    監理所蘆洲監理站之戳章可憑。
(二)、至於抗告人所陳，其係於96年6月30日始接到檢察官之緩起
    訴處分書云云，惟按道路交通管理處罰條例所定聲明異議期
    間，得準用刑事訴訟法有關聲請回復原狀之規定，固為道路
    交通案件處理辦法第12條、第4條第1項、刑事訴訟法第67條
    所明定。惟查刑事訴訟第67條規定非因過失遲誤聲明異議之
    不變期間，係指因天災地變、心神喪失及其他不可抗力事由
    而言，而抗告人於96年6月30日始接到檢察官之緩起訴處分
    之理由，並非上開不可抗力之事由，則不能據為有回復原狀
    之原因。從而抗告人迄96年7月10日始聲明異議，又無回復
    原狀之原因，則抗告人之異議顯逾20日之法定期間。抗告人
    之異議既不合法，本院即毋庸就抗告人主張之實體事由審酌
    之。
(三)、綜上所述，本件抗告人於合法收受本件裁決書後，逾20日之
    聲明異議期間始為本件聲明異議，本件聲明異議不合法律上
    之程式，且無從補正，應予駁回。從而原法院就抗告人之異
    議為駁回之裁定，即無不合，其抗告並無理由，應予駁回。
據上論結，應依道路交通案件處理辦法第26條，刑事訴訟法第41
2條，裁定如主文。
中　　華　　民　　國　　96　　年　　8 　　月　　23　　日
　　　　　      　刑事第十四庭   審判長法　官   陳志洋
　　　　　　　　　　　　　　           法　官   蔡聰明
　　　　 　 　　　　       　　　　　　法　官   林秀鳳
以上正本證明與原本無異。
不得再抗告。
                                       書記官   高士童
中　　華　　民　　國　　96　　年　　8 　　月　　24　　日
